ACORDAO-COMPLETO-2443842

ACÓRDÃO 13927/2020 ATA 43/2020 - SEGUNDA CÂMARA

VISTOS, relatados e discutidos estes autos de representação formulada pelo Tribunal de Contas do Estado do Rio Grande do Sul (TCE-RS) sobre a irregularidade perpetrada por Adolfo Antônio Fetter Júnior (gestão: 2009-2012) , como então prefeito de Pelotas - RS, em face dos indícios de irregularidade na Concorrência 09/2009 para a construção de pontes de concreto nas zonas urbana e rural do referido município sob o valor contratado de R$ 9.110.108,32 a partir do aporte de recursos federais provenientes dos Termos de Compromisso 14/2009 e 0564/2010;
	ACORDAM os Ministros do Tribunal de Contas da União, reunidos em Sessão da 2ª Câmara, ante as razões expostas pelo Relator, em:
	9.1. conhecer da presente representação, por atender aos requisitos de admissibilidade previstos nos arts. 235 e 237, VI, do RITCU, para, no mérito, assinalar a sua procedência;	
9.2. determinar, nos termos do art. 250, II, do RITCU, que, no prazo de 120 (cento e vinte) dias contados da notificação desta deliberação, o Ministério do Desenvolvimento Regional (MDR) adote todas as providências cabíveis para a efetiva apuração das irregularidades e a plena reparação do dano ao erário, sem prejuízo da eventual conclusão da necessária tomada de contas especial dentro do aludido prazo, nos termos do art. 8º da Lei n.º 8.443, de 1992; devendo o MDR informar o TCU sobre o efetivo resultado de todas as providências porventura adotadas, ao final do aludido prazo;
	9.3. enviar a cópia deste Acórdão, com o Relatório e a Proposta de Deliberação, aos seguintes destinatários:
9.3.1. ao ora representante, à Procuradoria da República no Município de Pelotas - RS, à 1ª Promotoria de Justiça Especializada de Pelotas - RS, à Câmara Municipal de Pelotas - RS e ao Tribunal de Contas do Estado do Rio Grande do Sul (TCE-RS) , para ciência;
9.3.2. ao Ministério do Desenvolvimento Regional (MDR) , com o adicional envio, aí, da integral cópia do presente processo em meio eletrônico, para subsidiar o cumprimento da determinação proferida pelo item 9.2 deste Acórdão; e
9.4. arquivar o presente processo, sem prejuízo de a unidade técnica promover o monitoramento da determinação proferida pelo item 9.2 deste Acórdão.

Representação formulada pelo Tribunal de Contas do Estado do Rio Grande do Sul (TCE-RS) sobre a irregularidade perpetrada por Adolfo Antônio Fetter Júnior (gestão: 2009-2012), como então prefeito de Pelotas  RS, em face supostas irregularidades no edital da Concorrência 09/2009, para a construção de pontes de concreto nas zonas urbana e rural do Município de Pelotas  RS, que resultou no valor total contratado de R$ 9.110.108,32, que teria sido financiada com recursos dos Termos de Compromisso 14/2009 e 0564/2010, sob o valor total de R$ 18.555.1118,13 e R$ 1.000.000,00, respectivamente.

Segunda Câmara

3. Responsável: Adolfo Antônio Fetter Júnior (CPF XXX.563.900-XX).

13.1. Ministros presentes: Ana Arraes (Presidente), Augusto Nardes, Aroldo Cedraz e Raimundo Carreiro.
13.2. Ministros-Substitutos presentes: Marcos Bemquerer Costa e André Luís de Carvalho (Relator).

ACORDAO-COMPLETO-2488915

Acórdão de Relação 9729/2021 - Segunda Câmara

Acórdão de Relação

ACORDAO-COMPLETO-2481424

Acórdão de Relação 8053/2021 - Segunda Câmara

ANDRÉ DE CARVALHO

Trata-se de representação formulada pelo Tribunal de Contas do Estado do Rio Grande do Sul (TCE-RS) sobre a irregularidade perpetrada por Adolfo Antônio Fetter Júnior (gestão: 2009-2012) , como então prefeito de Pelotas - RS, em face dos indícios de irregularidade na Concorrência 09/2009 para a construção de pontes de concreto nas zonas urbana e rural do referido município sob o valor contratado de R$ 9.110.108,32 a partir do aporte de recursos federais provenientes dos Termos de Compromisso 14/2009 e 0564/2010.
2. 	Após a análise final do feito, o Auditor Federal Carlos Eduardo Balthazar da Silveira Silva lançou o seu parecer conclusivo à Peça 32, com a anuência dos dirigentes da unidade técnica (Peças 33-34) , nos seguintes termos:
	" (...) HISTÓRICO
3.	Os autos foram autuados a partir de ofício do Tribunal de Contas do Estado do Rio Grande do Sul (peça 2) . O expediente encaminhou cópia da Decisão n. TP-0539/2017 (peça 2, p. 314-315) , o relatório da Auditoria Ordinária Tradicional, como descrito no Relatório e Voto do Relator daquela Casa estadual de contas (peça 2, p. 294-313) .
4.	O Relatório traz informações sobre irregularidades ocorridas a partir do edital de concorrência 09/2009, cujo objeto era a 'contratação de empresa para construção de pontes de concreto, distribuídas na zona urbana e rural do município de Pelotas/RS, as quais foram danificadas pela enchente ocorrida em janeiro de 2009, na modalidade de concorrência pública do tipo menor preço global por lote, sob o regime de empreitada global, com fornecimento de materiais, equipamentos e mão de obra'.
5.	Naquela licitação, as empresas concorreram por lote, sendo que o lote 1 possuía o valor orçado de R$ 3.784.674,87 e foram R$ 3.237.855,00 estimados para o lote 2, perfazendo o montante de R$ 7.022.529,87 como valor total da licitação (peça 2, p. 24 a 59) .
6.	O consórcio formado pelas empresas EPT - Engenharia e Pesquisas Tecnológicas S.A. e Cadiz Construções S.A. sagrou-se vencedor do lote 1, pelo o valor global de R$ 4.715.870,38, e a empresa SOGEL - Sociedade Geral de Empreitadas Ltda. venceu o lote 2 com o valor global de R$ 4.394.237,94.
7.	Assim, foram firmados os contratos 119/2010, com o Consórcio EPT - Cadiz, em 24/5/2010 (peça 2, p. 111 a 116) e 120/2010, com a Sogel Ltda., em 18/5/2010 (peça 2, p. 117 a 122) .
8.	Ficou consignada no Relatório de Auditoria a existência de preços unitários de serviços, nas propostas das empresas para ambos os lotes, com valores superiores aos de mercado à época da elaboração das propostas. Segundo a equipe de auditoria do TCE/RS, aqueles valores eram superiores aos obtidos a partir do Sinapi, situação que contraria o art. 112 da Lei 12.017, de 12/8/2009 (LDO/2010) .
9.	Assim, as análises realizadas pelo TCE/RS concluíram que houve um sobrepreço de R$ 521.208,40 nas obras do lote 1 e R$ 490.209,27 nas do lote 2 (peça 2, p. 279 a 293) .
10.	Posteriormente, o TCE/RS encaminhou cópia da Decisão 2C-0801/2017, de 5/10/2017 (peça 4, p 1, p. 34-36) , na qual ficou novamente registrado o sobrepreço apontado.
11.	Aquela decisão foi proferida por ocasião da apreciação das contas do exercício de 2012 do então prefeito de Pelotas/RS, Sr. Adolfo Antônio Fetter Júnior, conforme os itens 4.4.1 e 4.4.2 do Relatório de Auditoria de Regularidade (peça 4, p. 2 a 33) .
Exames preliminares
12.	Em razão das ocorrências listadas, a instrução de peça 8 efetuou o exame de admissibilidade e concluiu que a representação poderia ser conhecida, haja vista preencher os requisitos constantes no art. 235 e § único do art. 237 do Regimento Interno do TCU. Além disso, por meio do exame sumário, avaliou-se que preenchia os critérios de risco, materialidade e relevância previstos no art. 106 da Resolução TCU 259/2014.
13.	O exame inicial verificou, entretanto, que caberia ao órgão concedente verificar a correta utilização dos recursos repassados e que não foram obtidas informações, no Siconv, sobre a prestação de contas do Termo de Compromisso. Diante disso, considerou pertinente realizar diligência à Secretaria Nacional de Proteção e Defesa Civil - Sedec para que encaminhasse informações sobre a prestação de contas do Termo de Compromisso.
14.	Assim, por meio do Ofício 1219/2017-TCU/SECEX-RS, de 7/12/2017 (peça 10) , foi encaminhado por aquela Secretaria diligência saneadora.
15.	Em resposta à diligência, a Assessoria Especial de Controle Interno - AECI do Ministério da Integração Nacional informou, inicialmente, pelo seu Ofício 10/AECI/MI, de 10/1/2018 (peça 12) , que:
Sobre o assunto, informo que o feito está em fase de inspeção in loco a ser realizada pela Representação Regional do Ministério da Integração Nacional no Estado do Rio Grande do Sul, etapa necessária para formulação do Parecer Técnico Conclusivo e do Parecer Financeiro acerca da prestação de contas final.
16.	Posteriormente, em 22/8/2018, a AECI encaminhou seu Ofício 228/AECI/MI (peça 14) , acompanhado do Parecer Técnico de Execução Física e de Parecer Financeiro (peça 14, p. 11-12 e 14- 16) .
17.	Em nova instrução (peças 16 e 17) , a Secex-RS verificou que o parecer técnico concluiu que o Plano de Trabalho aprovado pela Sedec foi cumprido e que o objeto apresentava funcionalidade, não havendo indícios de irregularidades relacionadas à execução física do objeto.
18.	Por sua vez, a análise do parecer financeiro sugeriu, em sua conclusão:
a)	aprovar a PCF da Transferência Obrigatória n° 564/2010, no valor de R$ 1.273.561,09, sendo R$ 1.000.000,00 de Recursos Federais e R$ 273.561,09 de Recursos Próprios, aplicados no objeto e R$ 53.768,17 de rendimentos financeiros, recolhidos ao Tesouro Nacional;
b)	autorizar o registro dos rendimentos no SIAFI, no montante de R$ 53.768,17; e
c)	autorizar o registro de aprovado no SIAFI de R$ 1.053.768,17, sendo R$ 1.000.000,00 de Recursos Federais e R$ 53.768,17 de Rendimentos Financeiros.
19.	Porém, a Unidade Técnica observou que o Ministério da Integração Nacional não havia abordado as questões de sobrepreço descritas pelo TCE/RS.
20.	Paralelemente, a Secex-RS efetuou pesquisa sobre o ajuste e constatou a existência do Acórdão 9.725/2011-1ªC (Relatoria Ministro Valmir Campelo) , Relatório de Auditoria TC Processo 019.026/2011-0 que avaliou a execução do objeto previsto na Concorrência 09/2009. Verificou-se, porém, que a equipe de auditoria também considerou regular a gestão dos recursos, com ocorrência de pequenas impropriedades ou falhas formais que não resultaram em dano ao erário. Porém, nada mencionou a respeito da análise dos preços. Assim, o Acórdão deliberou no sentido de dar ciência à prefeitura sobre as falhas mencionadas.
21.	Diante desse conflito de informações, a Secex-RS considerou que não estava ainda especificada a origem dos recursos, no valor de R$ 8.110.108,32, que representariam a diferença entre o montante das contratações de R$ 9.110.108,32 (contratos 119 e 120/2010) e o valor transferido por meio do Termo de Compromisso de R$ 1.000.000,00.
22.	Por isso, entendeu melhor realizar nova diligência, dessa vez à Prefeitura municipal de Pelotas/RS para que encaminhasse a cópia do Termo de Compromisso, do edital, do processo licitatório, dos contratos, dos processos de pagamentos e informasse a origem dos recursos aplicados.
23.	A resposta à diligência do Tribunal foi atendida pela Prefeitura de Pelotas/RS, por meio do expediente inserido à peça 22. Com os esclarecimentos prestados pelo município de Pelotas/RS, observou-se que a Concorrência 09/2009 estava vinculada ao Termo de Compromisso 14/2009 e não ao Termo de Compromisso 0564/2010, inicialmente identificado na instrução de peça 8.
24.	Com isso, a instrução de peça 25 considerou que deveria ser novamente diligenciada a Sedec/MDR, para que encaminhasse a prestação de contas final do Termo de Compromisso 14/2009, haja vista a competência primária do repassador em apurar as irregularidades. A diligência foi atendida, nos termos do expediente de peças 29 e 30.
EXAME TÉCNICO
25.	Em resposta à diligência promovida por esta Secretaria, por meio do Ofício 539/2019 (peça 27) , datado de 29/8/2019, o Ministério de Desenvolvimento Regional, por meio da Assessoria de Controle Interno, apresentou as informações e/ou esclarecimentos constantes das peças 29 e 30, encaminhando, em anexo, a Nota técnica produzida pela Coordenação-Geral de Prestação de Contas de Convênios do Ministério, contendo ainda o Parecer Conclusivo N. 19/2019/Resul (MDR) /SECEX (MDR) - peça 29, p. 6-19.
26.	Esse parecer traz em seu bojo relato detalhado acerca do Termo de Compromisso 14/2019- MI, objeto dos presentes autos. Constata-se que a avença pactuada previa que o concedente aportasse um total de R$ 18.555.118,13 no objeto. A primeira parcela de R$ 12.000.000,00 foi liberada em 12/6/2009 e a segunda, de R$ 6.555.118,13, encaminhada em 8/10/2009.
27.	Também resta consignado que o Termo de Compromisso não se restringia à construção das pontes, razão das tomadas de preço em análise, mas também a reconstrução de casas, recuperação de sistema de abastecimento de água, drenagem e pavimentação de ruas. Por esse parecer, o Termo de Compromisso teve sucessivas prorrogações de prazo, em razão de atrasos na execução e mudanças de objeto. O Termo de Compromisso foi encerrado em 2/2/2014.
28.	Para analisar a prestação de contas, o órgão concedente produziu diversos pareceres de acompanhamento das obras, dentre os quais o Parecer Técnico 053_PT_LCCS/2018 de 27/2/2018, no qual resta consignado que 'do ponto de vista da execução física, considera-se cumprido o objeto pactuado e atingidos os objetivos da transferência........'.
29.	Ao final, do Trabalho, porém, foi apontado como dano ao erário o total de R$ 2.729.146,48, em valor histórico, dividido em três parcelas (peça 29, p. 18) :
a)	R$ 490.212,20 relativos aos serviços de reconstrução de pontes - Contrato da empresa Sogel Ltda.; 
b)	R$ 609.925,50 relativos aos serviços de reconstrução de pontes - Contrato da empresa Cádiz/EPT Ltda.;
c)	R$ 1.629.008,78 relativos aos serviços de pavimentação.
30.	Diante desse parecer, o Ministério do Desenvolvimento Regional encaminhou expediente aos responsáveis, solicitando que fossem devolvidos os valores pagos indevidamente (peça 29, p. 19- 30 e peça 30, p. 1-3) . Por sua vez, as empresas e o ex-prefeito apresentaram as contestações (peça 30, p. 16-37) .
31.	As últimas informações apresentadas são consistentes com as informações inicialmente trazidas aos autos, com relação à existência de dano ao erário. Em que pesem as contestações apresentadas não terem sido ainda analisadas (pelo menos não foram acostadas essas análises posteriores) , entende-se que a representação cumpriu a finalidade pela qual foi instaurada e, por isso, deve ser encerrada. Isso porque o Ministério do Desenvolvimento Regional já está apurando os fatos e adotando providências para o ressarcimento dos valores devidos
32.	É dizer, nos termos do art. 4º da IN-TCU 71/2012 com as alterações promovidas pela IN- TCU 76/2016, a competência primária para o exame da prestação de contas de convênios e instrumentos congêneres é do órgão repassador dos recursos, a quem cabe exercer o controle e a fiscalização sobre a execução da avença, adotando as providências legais cabíveis diante da omissão no dever de prestar contas, da não comprovação da aplicação dos recursos ou do conhecimento de qualquer irregularidade que resulte danos ao erário, devendo esta Corte de Contas ser acionada somente após o ente concedente ter adotado, sem sucesso, as medidas administrativas necessárias à caracterização e à elisão do dano.
CONCLUSÃO
33.	A representação deve ser considerada procedente, visto que as irregularidades apontadas no âmbito do TCE/RS foram mais tarde confirmadas pela fiscalização do órgão repassador. O Parecer Conclusivo N. 19/2019/Resul (MDR) /SECEX (MDR) apontou, de forma didática, os valores considerados como dano ao erário, basicamente em razão de os preços praticados nos contratos estarem superiores aos indicados nas tabelas de referência (Sinapi e Sicro) .
34.	Como o Ministério do Desenvolvimento Regional está adotando as providências cabíveis para a recuperação dos débitos, nos termos preconizado pela Instrução Normativa TCU 71/2012, o que constitui sua atribuição por ser o repassador dos recursos, sendo que, caso infrutíferas as tentativas internas, caberá a este também a instauração de tomada de contas especial para julgamento por parte desta Corte de Contas, entende-se que os autos cumpriram seu objetivo, podendo ser encerrados.
35.	Por derradeiro, importante registrar que na sessão do Plenário de 19/02/2020 foi apreciado relatório de auditoria operacional realizada na Secretaria Nacional de Proteção e Defesa Civil (TC Processo 023.751/2018-5) , na qual identificou-se a necessidade de ações para mitigar o elevado estoque de prestações de contas aguardando análise no âmbito da unidade jurisdicionada.
36.	Diante da constatação, o Acórdão 351/2020-TCU-Plenário-Min. Augusto Nardes, vazado naquela sessão, efetuou recomendações ao Ministério do Desenvolvimento Regional para enfrentamento do problema, assim como notificou a SEDEC a respeito, na forma a seguir colacionada:
9.3.	recomendar ao Ministério do Desenvolvimento Regional, com fulcro no art. 250, inciso III, do Regimento Interno do TCU, que:
 (...) 9.3.2.	elabore planejamento contendo medidas efetivas para o equacionamento do elevado estoque
de prestações de contas aguardando análise;
9.3.3.	avalie a conveniência e oportunidade de editar normativo conferindo respaldo ao plano detalhado de resposta criado no S2ID, que tem servido como boa ferramenta de planejamento dos trabalhos de resposta pelo ente solicitante de recursos, assim como ferramenta de auxílio do Cenad para o acompanhamento da aplicação dos recursos destinados a ações de resposta e para a análise das respectivas prestações de contas;
 (...) 9.5. dar ciência à Secretaria Nacional de Proteção e Defesa Civil que o acompanhamento e o monitoramento deficientes da aplicação dos recursos públicos transferidos a estados e municípios para utilização em ações de proteção e defesa civil e a análise intempestiva das prestações de contas afrontam as competências da Sedec e de suas unidades, previstas nos arts. 13, inciso XIV, e 15, inciso III, do anexo I do Decreto 9.666/2019, e implica menor expectativa de controle, podendo gerar: i) menor comprometimento do gestor ou de eventual empresa contratada; ii) maior possibilidade de perda e desperdício de recursos públicos; e iii) menor possibilidade de correção tempestiva de eventuais irregularidades;
37.	Esse cenário ilustra as dificuldades estruturais enfrentadas pelo órgão para lidar com as prestações de contas dos repasses efetuados a estados e municípios, confirmadas por seus dirigentes em reunião com a equipe técnica da SeinfraUrbana na data de 25/11/2020 na sede da SEDEC/BSB, oportunidade em que foi informado da definição de critérios objetivos para priorização do estoque como forma de melhorar a gestão do passivo de prestação de contas.
38.	Em razão dessas providências, julga-se desnecessária a expedição de determinação direcionada à conclusão da prestação de contas do Termo de Compromisso 14/2009 - MI, uma vez que tal providência poderia colidir com os critérios definidos pela UJ, os quais serão objeto de avaliação desta Corte em momento oportuno (prestação de contas, inspeção específica, monitoramento TC Processo 023.751/2018-5, ou outra ação de controle) .
PROPOSTA DE ENCAMINHAMENTO
39.	Ante todo o exposto, submetem-se os autos à consideração superior, propondo:
a)	conhecer da presente representação, satisfeitos os requisitos de admissibilidade previstos nos arts. 235 e 237, inciso IV do Regimento Interno deste Tribunal, e no art. 103, § 1º da Resolução - TCU 259/2014 para, no mérito, considerá-la procedente;
b)	dar ciência do acórdão que vier a ser proferido ao representante, destacando que o relatório e o voto que fundamentam a deliberação encaminhada podem ser acessados por meio do endereço eletrônico www.tcu.gov.br/acordaos;
c)	arquivar os autos com fundamento no art. 169, V, do Regimento Interno do TCU, tendo em conta que o Ministério repassador dos recursos já está adotando as medidas devidas visando ao ressarcimento do dano apurado."
3.	Foi apensado ao presente feito, contudo, o processo de solicitação de informação sob o TC Processo 015.070/2018-2, tendo sido iniciado por meio de ofício da Procuradoria da República no Município de Pelotas - RS, ao encaminhar o parecer do Ministério Público de Contas do Estado do Rio Grande do Sul sobre o aludido relatório de auditoria no TCE-RS, além do processo de solicitação de informação sob o TC Processo 027.600/2018-1, tendo sido iniciado por meio de ofício da 1ª Promotoria de Justiça Especializada de Pelotas - RS, ao encaminhar o aludido acórdão do TCE-RS.
É o Relatório.

não há.

Não atuou.

REPRESENTAÇÃO. INDÍCIOS DE IRREGULARIDADE. EVENTUAL SOBREPREÇO OU SUPERFATURAMENTO NOS ITENS DE SERVIÇOS PARA A RECONSTRUÇÃO DE PONTES E DE PAVIMENTAÇÃO. CONHECIMENTO. PROCEDENCIA. DETERMINAÇÃO. COMUNICAÇÃO. ARQUIVAMENTO.

REPRESENTAÇÃO (REPR)

Secretaria de Fiscalização de Infraestrutura Urbana (SeinfraUrbana).

Trata-se de representação formulada pelo Tribunal de Contas do Estado do Rio Grande do Sul (TCE-RS) sobre a irregularidade perpetrada por Adolfo Antônio Fetter Júnior (gestão: 2009-2012) , como então prefeito de Pelotas - RS, em face dos indícios de irregularidade na Concorrência 09/2009 para a construção de pontes de concreto nas zonas urbana e rural do referido município sob o valor contratado de R$ 9.110.108,32 a partir do aporte de recursos federais provenientes dos Termos de Compromisso 14/2009 e 0564/2010.
2. 	O TCU deve, preliminarmente, conhecer da presente representação, por atender aos requisitos legais e regimentais de admissibilidade, para, no mérito, assinalar a sua procedência.
3.	O ora representante noticiou as possíveis irregularidades por meio da Decisão TP-0539/2017-TCE-RS e do Relatório de Auditoria Ordinária Tradicional, consistindo, em síntese, no sobrepreço ou superfaturamento para o Lote 1 sob o valor contratual de R$ 4.715.870,38 e o Lote 2 sob o valor contratual de R$ 4.394.237,94 a partir da aludida concorrência, ante a subsistência do subsequente dano ao erário sob os valores de R$ 521.208,40 e R$ 490.209,27, respectivamente.
4.	A unidade técnica assinalou, em suma, que o Ministério do Desenvolvimento Regional (MDR) emitiu a Nota Técnica, com o parecer conclusivo (Peça 29, p.3) , afirmando que teria sido apurado o dano ao erário sob o total de R$ 2.729.146,48 divido em três parcelas: (i) R$ 490.212,20 para os itens de serviço na reconstrução de pontes; (ii) R$ 609.925,50 para os itens de serviço na reconstrução de pontes; e (iii) R$ 1.629.008,78 para os itens de serviços em pavimentação.
5.	De todo modo, após a análise do feito, a unidade técnica anotou a suposta desnecessidade do envio de determinação direcionada à conclusão da prestação de contas do Termo de Compromisso 14/2009 - MI em face de o Ministério do Desenvolvimento Regional já apurar as falhas e adotar as providências para o eventual ressarcimento do erário, estando a competência primária para o exame da prestação de contas nos convênios e instrumentos congêneres sob a esfera do órgão repassador dos recursos federais, além de subsistir a recomendação proferida pelo Acórdão 351/2020-TCU-Plenário no sentido de o MDR elaborar o planejamento para a adoção de efetivas medidas em prol do equacionamento do elevado estoque de prestações de contas em análise; tendo a unidade técnica proposto, então, o conhecimento da representação para, no mérito, considerá-la procedente e arquivar o processo.
6.	O TCU deve pedir licença, todavia, para discordar do suscitado parecer da unidade técnica.
7.	Bem se vê que o aludido Acórdão 351/2020-TCU-Plenário trataria, de maneira geral, das prestações de contas em análise no MDR, mas, no presente caso concreto, o débito já teria sido verificado pelo TCE-RS e o seu valor teria sido majorado no âmbito do MDR, tornando premente a pronta necessidade de recuperação do dano ao erário, e, por isso, o TCU deve determinar que o MDR adote as providências cabíveis para a efetiva apuração das irregularidades e a eventual reparação do dano ao erário, sem prejuízo da eventual conclusão da necessária TCE, devendo informar o Tribunal sobre o efetivo resultado dessas medidas no prazo de 120 dias.
8.	Em face, portanto, dos elementos de convicção até aqui obtidos neste processo, o TCU deve conhecer da presente representação para, no mérito, assinalar a sua procedência e, assim, determinar que o Ministério do Desenvolvimento Regional adote as aludidas providências cabíveis 
Ante o exposto, pugno pela prolação do Acórdão ora submetido a este Colegiado.
TCU, Sala das Sessões, em tagDataSessao.
Ministro-Substituto ANDRÉ LUÍS DE CARVALHO 
Relator